臺灣高等法院臺中分院民事裁定
111年度抗字第391號
抗  告  人  周秀紅  
相  對  人  林森隆  
            張美惠  
上列抗告人因與相對人間聲明異議事件，對於民國111年9月2日
臺灣彰化地方法院111年度執事聲字第21號所為裁定提起抗告，
本院裁定如下：
      主  文
抗告駁回。
抗告程序費用由抗告人負擔。
      理  由
一、本件聲請及抗告意旨略以：系爭本票原本前經原審法院以87
    年度票字第528號裁定准許強制執行確定，嗣因執行無結果
    迭經換發108年度司執字第27245號等債權憑證在案，系爭本
    票原本屢經原審法院審查無訛，並無造假之虞，且伊因遺失
    系爭本票原本已向原審法院聲請公示催告，並自民國111年7
    月28日起公告於公示催告公告專區在案。惟原法院事務官乃
    處分駁回其強制執行之聲請，抗告人不服，聲明異議，原裁
    定未待抗告人於取得除權判決後補陳，即遽然裁定駁回抗告
    ，實非妥適，爰提起抗告，請求撤銷原裁定等語。
二、按本票准許強制執行之裁定，係強制執行法第4條第1項第6
    款規定之執行名義，而本票裁定准許強制執行事件屬非訟事
    件程序（非訟事件法第194條規定參照），非訟事件法院所
    為之裁定並無確定實體法律關係之效力。又票據係完全的有
    價證券，即表彰具有財產價值之私權的證券，其權利之發生
    、移轉或行使，均與票據有不可分離之關係，執有票據，始
    得主張該票據上所表彰之權利。故主張票據債權之人，應執
    有票據始可，如其未執有票據，不問其原因為何，均不得主
    張該票據權利。縱曾以票據取得執行名義，嗣因清償、轉讓
    或其他原因喪失票據之占有，無法或拒絕提出於執行法院，
    即屬法定要件之欠缺。準此，以本票准許強制執行之裁定為
    執行名義聲請強制執行者，除應提出裁定正本及該裁定已合
    法送達於債務人之證明外，並應提出該本票原本，以證明聲
    請人係執票人而得行使票據權利，不得僅以該執行名義聲請
    強制執行（最高法院82年度台上字第2619號判決要旨參照）
    。查：
  ㈠抗告人向原審法院民事執行處聲請換發債權憑證，固提出該
    院102年度司執字第27245號債權憑證為據，惟未提出系爭本
    票原本，經原法院司法事務官於民國111年7月13日發函通知
    抗告人應於文到後5日内提出系爭本票原本，並於同年月21
    日送達抗告人收受在案。嗣抗告人於111年7月22日則具狀陳
    報系爭本票原本已遺失，現依法聲請公示催告等情，此業據
    原審法院依職權調閱該院111年度司執字第32281號執行卷宗
    核閱屬實。
  ㈡又抗告人係本於系爭本票而取得原審法院87年度票字第528號
    准許強制執行之裁定，為強制執行法第4條第1項第6款規定
    之執行名義，因屬非訟事件程序而取得，該裁定並無確定實
    體法律關係之效力。且票據權利行使本具提示證券、繳回證
    券性質，故本票執票人於行使追索權時，仍需提示本票始能
    行使權利，抗告人聲請強制執行時，除依強制執行法第4條
    第1項規定提出執行名義外，依上開說明，仍需提出系爭本
    票原本於執行法院，以證明其確為系爭本票之執票人。抗告
    人聲請換發債權憑證，固已提出原審法院102年度司執字第2
    7245號債權憑證為執行名義，然未據提出系爭本票原本以為
    強制執行名義之證明文件，復經原審法院執行處發函通知抗
    告人補正，惟抗告人逾期仍未為補正，其聲請換發債權憑證
    之要件仍有欠缺，既經命補正未果，原法院事務官乃處分駁
    回其參與分配之聲請，即無不合。
三、另按民事訴訟法第565條第1項規定，有除權判決後，聲請人
    對於依證券負義務之人，得主張證券上之權利，是宣告證券
    無效之除權判決，可使聲請人取得持有證券人之同一地位，
    並有足代聲請人持有證券之效力，該聲請人即與持有證券相
    同，於此情形，該聲請人自得以除權判決據以聲請強制執行
    ，以替代該本票，固有最高法院98年度台抗字第710號裁定
    意旨可參。本件抗告人自承系爭本票業已遺失，向原法院聲
    請公示催告，經原審法院以111年度司催字第160號裁定准對
    持有系爭本票原本之人為公示催告（見原審卷第11頁），並
    於111年7月28日起公告於公示催告公告專區等情，可知現僅
    於公示催告階段，尚未取得系爭本票之除權判決。則抗告人
    既尚未取得宣告系爭本票無效之除權判決，依上開說明，尚
    難認可使抗告人取得持有系爭本票之同一地位，並有代其持
    有系爭本票之效力，依上開說明，抗告人既無法提出與系爭
    本票效力相同之除權判決，即不合於聲請強制執行之要件。
    從而，原裁定仍以抗告人欠缺強制執行之法定要件，而裁定
    駁回其聲明異議，自無違誤。
四、綜上所述，原法院事務官以抗告人未提出執行名義之債權證
    明文件，其聲請強制執行換發債權憑證不合法為由，駁回其
    聲請，核無不合。原裁定予以維持而駁回抗告人異議，亦無
    違誤。抗告意旨指摘原裁定不當，求予廢棄改判，為無理由
    ，應予駁回。爰裁定如主文。　
五、據上論結，本件抗告為無理由，爰依強制執行法第30條之1
    ，民事訴訟法第495條之1第1項、第449條第1項、第95條、
    第78條，裁定如主文。
中　　華　　民　　國　　111 　年　　11　　月　　9 　　日
                 民事第六庭   審判長法　官  楊熾光
                                    法　官  戴博誠
                                    法　官  莊宇馨
正本係照原本作成。
不得再抗告。
                                    書記官  黃粟儀
　　　　　　　　　　　　　　　　　　
中　　華　　民　　國　　111 　年　　11　　月　　9 　　日